臺灣高等法院高雄分院民事裁定　　　　　100年度抗字第300號
抗　告　人　蘭邱鳳美
　　　　　　蘭秋男
相　對　人　潘德明
　　　　　　潘輝男
　　　　　　江秀梅
上列當事人間因侵權行為損害賠償事件，抗告人聲請訴訟救助，
對於民國100 年10月26日臺灣高雄地方法院100 年度救字第116
號裁定，提起抗告，本院裁定如下：
    主  文
抗告駁回。
抗告訴訟費用由抗告人負擔。
    理  由
一、本件抗告意旨略以：抗告人係被害人蘭予萱之父母，未依刑
    事附帶民事訴訟程序向加害人即相對人起訴請求犯罪被害人
    保護法第9 條第1 項各款之損害賠償，依犯罪被害人保護法
    第28條第1 項規定，抗告人可暫免繳納訴訟費用。又抗告人
    因無資力繳納訴訟費用而申請財團法人犯罪被害人保護協會
    扶助本件訴訟，原裁定竟駁回抗告人訴訟救助之聲請，請求
    廢棄原裁定等語。
二、按被害人或犯罪被害人保護法第6 條之人非依刑事附帶民事
    訴訟程序向加害人起訴請求該法第9 條第1 項各款之損害賠
    償時，暫免繳納訴訟費用。補償之項目及其最高金額如下：
    一因被害人受傷所支出之醫療費，最高金額不得逾40萬元。
    二因被害人死亡所支出之殯葬費，最高金額不得逾30萬元。
    三因被害人死亡致無法履行之法定扶養義務，最高金額不得
    逾10 0萬元。四受重傷或性侵害犯罪行為之被害人所喪失或
    減少之勞動能力或增加之生活上需要，最高金額不得逾100
    萬元。五精神慰撫金，最高金額不得逾40萬元。因犯罪行為
    被害而死亡者之遺屬，得申請前項第1 款至第3 款及第5 款
    所定補償金；因犯罪行為被害而受重傷者或性侵害犯罪行為
    而被害者，得申請前項第1 款、第4 款及第5 款所定補償金
    。得申請補償金之遺屬有數人時，每一遺屬均得分別申請，
    其補償數額於第1 項各款所定金額內酌定之，犯罪被害人保
    護法第28條第1 項及第9 條第1 至3 項分別定有明文。準此
    ，依犯罪被害人保護法第28條第1 項規定，得暫免繳納訴訟
    費用之範圍應以該法第9 條第1 項各款所列之「項目」及「
    金額」為限，易言之，起訴請求未超過犯罪被害人保護法第
    9 條第1 項所定之最高補償金額部分，得暫免繳納裁判費；
    超過該第9 條第1 項所定之最高補償金額部分，方須繳納裁
    判費。
三、查，抗告人蘭邱鳳美起訴請求相對人潘輝男、江秀梅連帶給
    付新台幣（下同）491,083 元〔包括醫藥費18,509元、喪葬
    費196,425 元、扶養費450,550 元及精神慰撫金100 萬元，
    合計1,665,484 元，扣除被害人蘭予萱就本件系爭車禍應負
    擔3/10之責任後，合計受損1,165,839 元（1,665,484 元x7
    0%= 1,165,839 元），再扣除已領取強制汽車責任險理賠金
    217,206 元、被害人遺屬補償金450,550 元及蘭予萱已給付
    之醫藥費、慰問金共7,000 元後，請求491,083 元）；蘭秋
    男起訴請求相對人連帶給付1,112,600 元｛包括扶養費306,
    429 元及精神慰撫金150 萬元，合計1,806,429 元，扣除已
    領取強制汽車責任險理賠金217,000 元，及被害人蘭予萱就
    本件系爭車禍應負擔3/10之責任後，合計受損1,112,600 元
    〔（1,806,429 元－217,000 元）x70% =1,112,600 元；元
    以下四捨五入〕｝，準此，蘭邱鳳請求醫藥費及喪葬費部分
    、暨抗告人請求扶養費合計金額部分，均未逾被害人保護法
    第9 條第1 項第1 、2 、3 款所規定之最高金額，依犯罪被
    害人保護法第28條第1 項規定，得暫免繳納訴訟費用，是抗
    告人就此部分之請求聲請訴訟救助，自無必要，應予駁回；
    至於抗告人蘭邱鳳美、蘭秋男分別請求精神慰撫金491,083
    元、1,050,000 元（1,500,000 元x70%=1,050,000元），合
    計1,541,083 元部分，於扣除被害人保護法第9 條第1 項第
    5 款所規定之最高金額40萬元後，就1,141,083 元（1,541,
    083 元－400,000 元=1,141,083元）部分應繳納裁判費12,3
    85元，抗告人聲請訴訟救助是否有理由，經查：
    (一)按當事人無資力支出訴訟費用者，固得聲請訴訟救助，惟
      依民事訴訟法第109 條第2 項、第284 條之規定，應提出
      能即時調查之證據，以釋明請求救助之事由。所謂無資力
      係指窘於生活，且缺乏經濟信用者而言。（最高法院43年
      台抗字第152 號判例參照）
    (二)抗告人蘭邱鳳美於99年間就本件車禍對相對人潘德明訴請
      損害賠償時（原審99年度訴字第1935號），有委任陳麗珍
      律師當訴訟代理人等情，有判決書在卷可證，蘭邱鳳美於
      99年間猶有能力聘請律師為訴訟代理人，難謂其窘於生活
      ，何況因本件車禍抗告人蘭邱鳳美已領取強制汽車責任險
      理賠金217,206 元及被害人遺屬補償金450,550 元、蘭秋
      男已領取強制汽車責任險理賠金217,000 元，難認其等2
      人無法繳納本件裁判費12,385元，又抗告人所提出之98年
      度及99年度所得清單、財產查詢清單等文件，亦僅能釋明
      抗告人無固定收入及財產，尚不足以釋明其等窘於生活，
      且為缺乏經濟上之信用，而無法籌措款項以支出本件裁判
      費，是抗告人既未提出法院可以即時調查之證據以釋明其
      等缺乏經濟信用，揆諸首揭規定及說明，抗告人聲請訴訟
      救助，自不符合訴訟救助之要件，原裁定駁回抗告人訴訟
      救助之聲請，核無不合。抗告人仍執陳詞，指摘原裁定不
      當，為無理由，應駁回其等抗告。
四、據上論結，本件抗告為無理由，爰依民事訴訟法第495 條之
    1 、第449 條第1 項、第95條、第78條、第85條第1 項前段
    ，裁定如主文。
中    華    民    國  100     年    12    月    6     日
                            民事第三庭
                                審判長法官  張國彬
                                法      官  吳登輝
                                法      官  鄭月霞
以上正本證明與原本無異。
如不服本裁定應於送達後10日內向本院提出再抗告狀（並按他造
當事人之人數附繕本），並繳納再抗告費新臺幣1,000 元。
再為抗告僅得以適用法規顯有錯誤為理由，並應委任律師為代理
人。如委任律師提起抗告者，應一併繳納抗告費。
中    華    民    國  100     年    12    月    6     日
                                書  記  官  郭蘭蕙
附註：
抗告人之配偶、三親等內之血親、二親等內之姻親，或抗告人為
法人、中央或地方機關時，其所屬專任人員具有律師資格並經法
院認適當者，亦得為第三審代理人。
抗告人或其法定代理人具有律師資格者及前項情形，應於提起抗
告或委任時釋明之。